【裁判字號】    99,訴,266
【裁判日期】    990416
【裁判案由】    違反毒品危害防制條例
【裁判全文】
臺灣彰化地方法院刑事判決               99年度訴字第266號
公  訴  人  臺灣彰化地方法院檢察署檢察官
被      告  甲○○
上列被告因違反毒品危害防制條例案件，經檢察官提起公訴（99
年度毒偵字第150 號），本院依簡式審判程序判決如下：
    主    文
甲○○施用第一級毒品，累犯，處有期徒刑拾月。
    犯罪事實
一、甲○○前因施用毒品案件，經本院裁定送觀察、勒戒後，認
    無繼續施用毒品之傾向，於民國93年6 月11日執行完畢釋放
    ，由臺灣彰化地方法院檢察署檢察官以93年度毒偵字第1422
    號為不起訴處分確定。於上揭觀察、勒戒執行完畢釋放後5
    年內，又因施用第一級毒品犯行，經本院以95年度訴字第12
    9 號判決判處有期徒刑8 月確定；另因竊盜案件，經本院以
    95年度易字第195 號判決判處有期徒刑2 年6 月，上訴後經
    臺灣高等法院臺中分院以95年度上易字第888 號判決駁回上
    訴確定。上開二罪嗣經本院以96年度聲減字第2021號案裁定
    減刑為有期徒刑4 月、2 年6 月（竊盜案件未減刑），應執
    行有期徒刑2 年8 月確定，已於97年8 月11日縮刑期滿執行
    完畢。詎其猶不知悔改，復基於施用第一級毒品海洛因之犯
    意，於98年6 月29日下午6 時許，在其位於彰化縣二林鎮後
    厝里新華巷4 號之住處，以將第一級毒品海洛因摻入香煙後
    ，點燃吸食之方式，施用第一級毒品海洛因1 次。嗣於98年
    6 月30日上午，在彰化縣二林鎮○○路與力行街口處為盤查
    時，經警發現其有施用毒品前科，且右手腕有針孔痕跡，經
    其同意採集其尿液送驗，結果呈嗎啡及可待因陽性反應，因
    而查悉上情。
二、案經彰化縣警察局芳苑分局報告臺灣彰化地方法院檢察署檢
    察官偵查起訴。
    理    由
一、本案被告甲○○所犯係死刑、無期徒刑、最輕本刑為3 年以
    上有期徒刑以外之罪，其於準備程序就前揭被訴事實為有罪
    之陳述，經受命法官告知簡式審判程序之旨，並聽取其與公
    訴人之意見後，本院認無不得或不宜改依簡式審判程序進行
    之處，爰依刑事訴訟法第273 條之1 第1 項、第284 條之1
    ，裁定由受命法官獨任進行簡式審判程序，合先敘明。
二、上揭事實，業據被告甲○○於第二次警詢、偵查及本院審理
    時坦承不諱，且其於97年6 月30日為警採取之尿液，經送鑑
    驗結果，均確呈嗎啡（按一般施用海洛因者會在其體內代謝
    為嗎啡成分殘留，並經由尿液排出）陽性反應，有彰化縣警
    察局芳苑分局委託檢驗尿液代號與真實姓名對照認證單、尿
    液採集驗同意書及詮昕科技股份有限公司00000000號濫用藥
    物尿液檢驗報告各1 紙附卷可稽，足徵被告自白與事實相符
    ，堪予採信。
三、按依毒品危害防制條例第20條第2 項規定觀察、勒戒或強制
    戒治執行完畢釋放後，5 年後再犯第10條之罪者，適用本條
    前二項之規定；又經觀察、勒戒或強制戒治執行完畢釋放後
    ，5 年內再犯第10條之罪者，應由檢察官偵查起訴，毒品危
    害防制條例第20條第3 項、第23條第2 項分別定有明文。而
    參酌該條例第20條第3 項立法理由：「觀察、勒戒或強制戒
    治後5 年後再犯者，顯見前所實施之觀察、勒戒或強制戒治
    已足以遮斷其施用毒品之癮，為期自新及協助其斷除毒癮，
    對此5 年後再犯者爰明定仍適用初犯之規定，先經觀察勒戒
    、強制戒治之程序」及第23條第2 項之立法理由：「經觀察
    、勒戒或強制戒治後5 年內再犯者，其再犯率甚高，原據以
    實施之觀察勒戒及強制戒治既已無法收其實效，爰施以刑事
    處遇」，足見5 年後再犯者，應再適用觀察、勒戒程序，係
    因前所實施之觀察、勒戒或強制戒治已足以遮斷其施用毒品
    之癮，致5 年內未再犯，故再予其自新機會，重啟觀察、勒
    戒程序；如觀察、勒戒或強制戒治執行完畢釋放後5 年內曾
    再犯施用毒品案件，且於再犯後5 年內復有施用毒品犯行，
    則之前戒毒程序顯未能有效遮斷其施用毒品之癮，依前開立
    法意旨，自無再施以觀察、勒戒之必要，應由檢察官偵查起
    訴（最高法院95年度第7 次刑庭會議決議參照）。查被告前
    因施用毒品案件，經觀察、勒戒執行完畢釋放日係93年6 月
    11日，而本次公訴人起訴被告施用第一級毒品之犯罪時間為
    98年6 月29日所犯，雖距離前述觀察、勒戒執行完畢釋放日
    已逾5 年，然被告於前述觀察、勒戒執行完畢釋放日後5 年
    內即曾因再犯施用毒品案件，經本院以95年度訴字第129 號
    判決判處有期徒刑8 月確定，有臺灣高等法院被告前案紀錄
    表在卷可按，則揆諸前開說明，公訴人就被告本案施用毒品
    之犯行提起公訴，核無違誤，自應由本院依法判決。
四、綜上所述，本案事證已臻明確，被告施用第一級毒品海洛因
    犯行堪予認定，應依法論科。
五、核被告所為，係犯毒品危害防制條例第10條第1 項之施用第
    一級毒品罪。其為供己施用而於施用前持有海洛因之低度行
    為，為其施用之高度行為所吸收，不另論罪。查被告曾因施
    用第一級毒品犯行，經本院以95年度訴字第129 號判決判處
    有期徒刑8 月確定；另因竊盜案件，經本院以95年度易字第
    195 號判決判處有期徒刑2 年6 月，上訴後經臺灣高等法院
    臺中分院以95年度上易字第888 號判決駁回上訴確定。上開
    二罪嗣經本院以96年度聲減字第2021號案裁定減刑為有期徒
    刑4 月、2 年6 月（竊盜案件未減刑），應執行有期徒刑2
    年8 月確定，已於97年8 月11日縮刑期滿執行完畢，有臺灣
    高等法院被告前案紀錄表1 份附卷可稽，其受此有期徒刑執
    行完畢後，5 年內故意再犯有期徒刑以上之罪，為累犯，應
    依刑法第47條第1 項之規定，加重其刑。至檢察官起訴書雖
    認被告有自首情事，請求依刑法第62條規定減輕其刑，惟按
    對於未發覺之罪自首而受裁判者，得減輕其刑，刑法第62條
    前段定有明文。查本件被告為警盤查後，雖同意採尿檢驗，
    但並未據實供承本件施用第一級毒品犯行，係迄尿液鑑定報
    告顯示其尿液呈嗎啡陽性反應，由警方通知其第二次至警局
    進行詢問，始坦承本件犯行乙節，有被告第一、二次警詢筆
    錄及本案承辦員警99年3 月30日職務報告各1 份在卷可憑，
    並經被告於本院詢問時供陳明確（見本院審判筆錄第4 頁）
    ，則被告顯然係於具有偵查犯罪職權之司法警察，已可依尿
    液鑑定報告內容，具體合理懷疑其涉犯施用第一級毒品犯行
    後，始承認本件施用毒品犯行，自不符合自首之要件，檢察
    官認被告符合自首要件，請求減輕其刑，容有誤會。爰審酌
    被告前因施用毒品案件經法院判刑確定並於97年8 月11日執
    行完畢後，又二次施用毒品犯行（第一次犯行已經法院判刑
    確定，目前正在執行中），有臺灣高等法院被告前案紀錄表
    在卷可按，足見其自制能力尚有未足，有接受相當期間監禁
    教化之必要，以促其及早矯正吸毒惡習；惟念及被告犯罪之
    動機、目的係因施用毒品之習性難以戒除，其犯罪手段主要
    係戕害自己之身心，對他人權益之侵害仍屬有限及犯罪後坦
    承犯行之態度等一切情狀，認公訴人求處有期徒刑10月尚屬
    洽當，爰量處如主文所示之刑，以示懲儆。
據上論斷，應依刑事訴訟法第273 條之1 第1 項、第299 條第1
項前段，毒品危害防制條例第10條第1 項，刑法第11條前段、第
47條第1 項，判決如主文。
本案經檢察官王元郁到庭執行職務。
中    華    民    國    99    年    4     月    16    日
                  刑事第四庭    法  官  吳永梁
以上正本證明與原本無異。
如不服本判決應於收受判決後10日內向本院提出上訴書狀，並應
敘述具體理由；其未敘述上訴理由者，應於上訴期間屆滿後20日
內向本院補提理由書(均須按他造當事人之人數附繕本)「切勿逕
送上級法院」。
中    華    民    國    99    年    4     月    16    日
                                書記官  許原嘉
附錄本案論罪科刑法條全文：
毒品危害防制條例第10條
施用第一級毒品者，處6 月以上5 年以下有期徒刑。
施用第二級毒品者，處3 年以下有期徒。

司法院資訊處製作；財團法人民間司法改革基金會備份。
